臺灣臺中地方法院刑事判決　　　　　　　　　　　　九十一年度訴字第一八一九號
　　公　訴　人　臺灣臺中地方法院檢察署檢察官
　　被　　　告　乙○○
右列被告因詐欺等案件，經檢察官提起公訴（九十一年度偵字第六九九七號），本院
判決如左：
    主  文
乙○○幫助意圖為自己不法之所有，以詐術使人將本人之物交付，處有期徒刑伍月，
如易科罰金，以佰元折算壹日。
    事  實
一、乙○○因欲向綽號小楊之不詳姓名年籍之成年男子借款新台幣（下同）一萬元，
    而小楊要求乙○○開立郵局帳戶供其使用，並承諾給與免返還借款一萬元之對價
    ，而乙○○可預見小楊欲藉蒐購之帳戶向他人詐取財物，且如此使用亦不違背其
    本意，竟為貪圖免返還一萬元借款之利益，而基於幫助詐欺取財之犯意，於九十
    年十一月廿一日與小楊共同至台中市英才郵局申請開立郵政儲金匯業局帳戶（局
    號0000000，帳號0000000），並以小楊所告知之密碼（３３９９
    ）設定其密碼，於開戶後之當日（九十年十一月廿一日）即在上開郵局門口將上
    開帳戶之存摺、金融卡、印鑑章等交予小楊，將該帳戶提供予小楊使用。嗣小楊
    即與不詳姓名之人基於共同意圖為自己不法所有之犯意，於九十年十二月四日晚
    間七時三十分許，打甲○○0000000000號行動電話，並自稱為嚴先生
    ，稱於當日晚間有舉辦一場慈善晚會及抽獎，隔日可打電話去詢問是否中獎，並
    再於翌日由自稱嚴先生及宋小姐者打電話通知甲○○告知其中三獎，金額約一百
    一十五萬元，並要甲○○先繳交廿三萬元稅金或購買日京公司之鑽石須先繳十二
    萬元才可領取該獎金，甲○○回應說只有四萬元，渠等即告知願先行借予八萬元
    以便領取獎項，致甲○○陷於錯誤，即依渠等之指示，於九十一年一月二日匯款
    四萬元至乙○○之上開帳戶，嗣因甲○○未收到獎金始知受騙並報警循線查獲。
二、案經台中市警察局第一分局報請臺灣臺中地方法院檢察署檢察官偵查起訴。
    理  由
一、訊據被告乙○○固坦承於上開時地申請前開郵局帳戶並交予小楊之事實不諱，惟
    矢口否認有何犯行，辯稱：伊確實不知道帳戶被拿去濫用，伊向小楊借款一萬元
    ，他說若提供帳戶就不用押身分證，他就拿一千元給伊去開帳戶，伊開完帳戶後
    就將全部資料給他，而待伊要還錢時小楊已經無法聯絡了。伊認為帳戶內沒有錢
    就沒有關係，伊本來就可以預知他們可能拿來非法使用，但伊認為押身分證更危
    危險云云。經查：被告是於九十年十一月廿一日至台中市英才郵局申請開立帳戶
    （局號0000000，帳號0000000），並於同日將上開帳戶之存摺、
    金融卡、印鑑章及密碼等交予小楊，而將該帳戶提供予小楊使用之事實，業據被
    告供承不諱，且有台灣中區郵政管理局九十一年四月廿六日支九一字第五０六０
    ０二四０八號函所附之立帳申請書影本一份附卷可稽，其所供核與事實相符。再
    查，被害人甲○○確遭小楊、自稱嚴先生及宋小姐者施詐陷於錯誤，而將四萬元
    匯入被告所開立之上開帳戶之事實，除據被害人甲○○到庭證述明確外，復有郵
    政國內匯款單影本一紙，及被告所開立之上開帳戶之存提款明細附卷可稽。被告
    雖辯稱上開帳戶是抵押而非交予小楊使用，惟查，被告於檢察官偵訊時已明白供
    稱：伊是拿著這存摺抵扣對他（小楊）一萬元的欠款等語（參偵查卷第廿四頁正
    面），與其上開所辯不符，且被告並無法提供小楊之姓名、年籍資料，或其連絡
    電話等以供查證，並參諸其亦自承一萬元迄今尚未返還等語，則應以被告於檢察
    官偵訊時所述為真，其嗣後翻異前供顯係畏罪之詞而不足採，則其顯然係以提供
    上開帳戶以抵償一萬元之欠款無訛。被告又辯稱，其不知該帳戶會被拿去濫用云
    云，惟其亦自承，伊本來就可以預知他們可能拿來非法使用，所以伊認為押身分
    證更危險等語，則其應可預見小楊等人會拿該帳戶去做非法使用無訛，而向金融
    業者申請設立活期存款帳戶，本無身分、年齡或資格之限制，一般人皆可申領。
    小楊於被告提供其帳戶，即願免除被告一萬元之債務，其顯欲利用該帳戶施行不
    法之行為應可預見，而被告卻仍為小楊開立自己之帳戶供其使用，足認被告對於
    小楊等人利用其帳戶向人詐取財物，並無違背其本意，被告幫助詐欺取財之犯行
    應堪認定。
二、本件小楊、自稱嚴先生、宋小姐者所為，係犯有刑法第三百三十九條第一項之詐
    欺取財罪。而被告乙○○提供帳戶供渠等詐取財物，應成立刑法第三百三十九條
    第一項詐欺取財罪之幫助犯，並依刑法第三十條第二項幫助之例減輕其刑。公訴
    人雖認被告乙○○所為，係犯刑法第三十條第一項、第三百四十條之幫助常業詐
    欺取財罪。惟查，依公訴人所起訴之犯罪事實可知，本件之被害人僅有甲○○一
    人，而甲○○所匯入之款項亦僅四萬元，是否可認小楊、自稱嚴先生、宋小姐者
    所為，係犯有刑法第三百四十條之常業詐欺罪，尚有可疑，雖被告乙○○之上開
    帳戶內亦有多筆款項之匯入流出，惟該款項是否亦係小楊、自稱嚴先生、宋小姐
    者所為上述詐欺行為款項之匯入流出，本非無疑，而小楊、自稱嚴先生、宋小姐
    者是否亦以此維生亦無從查證，則依現存證據並無法認定小楊、自稱嚴先生、宋
    小姐者係犯刑法第三百四十條之常業詐欺罪，故被告乙○○所為，尚難認構成幫
    助常業詐欺罪，併此敘明。爰審酌被告之犯罪動機係為抵扣一萬元借款，而犯後
    並未能坦承犯行，及其犯罪之手段、危害之程度等一切情狀，量處如主文所示之
    刑，並諭知易科罰金之折算標準。
三、公訴意旨另以：被告上開行為，另犯有洗錢防制法第九條第一項之隱匿他人犯罪
    所得罪。惟查，洗錢防制法第二條規定：「本法所稱洗錢，係指下列行為：一、
    掩飾或隱匿因自己或他人重大犯罪所得財物或財產上利益；二、收受、搬運、寄
    藏、故買或牙保他人因重大犯罪所得財物或財產上利益。」，而所謂重大犯罪，
    係指同法第三條所列十一款之罪名。查刑法第三百三十九條第一項之詐欺取財罪
    ，並非該法第三條所列十一款之罪名之一，則顯然本件並非該條所謂之重大犯罪
    ，則被告縱有掩飾或隱匿他人犯罪所得財物之行為，惟亦不該當洗錢防制法第九
    條第一項之洗錢罪，此部分本應為無罪之諭知，惟因此部分與被告上開起訴並被
    判刑部分有想像競合犯之裁判上一罪之關係，爰不另為無罪之諭知，併此敘明。
據上論斷，應依刑事訴訟法第二百九十九條第一項前段，刑法第三十條第一項、第三
百三十九條第一項、第三十條第二項、第四十一條第一項前段，罰金罰鍰提高標準條
例第一條前段、第二條，判決如主文。
中      華      民      國      九十一      年    十    月      二      日
                                    臺灣臺中地方法院刑事第一庭
                                        法  官    郭  瑞  祥
右正本證明與原本無異。
如不服本判決，應於判決送達後十日內向本院提出上訴狀，上訴於臺灣高等法院臺中
分院( 須附繕本 )。
                                          書記官
中    華    民    國      九十一      年       十      月     三    日
附錄論罪科刑法條
中華民國刑法第三百三十九條
 (普通詐欺罪)
意圖為自己或第三人不法之所有，以詐術使人將本人或第三人之物交付者
，處五年以下有期徒刑、拘役或科或併科一千元以下罰金。
以前項方法得財產上不法之利益或使第三人得之者，亦同。
前二項之未遂犯罰之。
